臺灣彰化地方法院北斗簡易庭民事判決
110年度斗簡字第221號
原      告  台灣電力股份有限公司彰化區營業處

法定代理人  陳据湖
訴訟代理人  林添財
            陳建良律師
被      告  洪政宏即洪國勛之繼承人


            洪嗣權
上列當事人間請求追償電費事件，本院於民國111年11月8日言詞
辯論終結，判決如下：
    主    文
被告洪嗣權應給付原告新臺幣肆萬伍仟伍佰伍拾肆元及自民國一
一一年六月九日起至清償日止，按週年利率百分之五計算之利息
。
原告其餘之駁回。
訴訟費用新臺幣壹仟參佰參拾元，其中新臺幣肆佰柒拾捌元由被
告洪嗣權負擔，餘由原告負擔。
本判決第一項得假執行；但被告洪嗣權如以新臺幣肆萬伍仟伍佰
伍拾肆元為原告預供擔保，得免為假執行。
原告其餘假執行之聲請駁回。
    事實及理由
壹、程序部分：
一、按訴狀送達後，原告不得將原訴變更或追加他訴，但擴張或
    減縮應受判決事項之聲明者，不在此限，又此規定於簡易訴
    訟程序仍適用之。民事訴訟法第255條第1項第3款、第436條
    第2項定有明文。本件原告原以民事支付命令聲請狀，請求
    被告洪嗣權、洪政宏應各給付原告新臺幣(下同)126,853元
    及自支付命令送達翌日起至清償日止，按年息5%計算之利息
    ；如任一被告為給付時，他被告於已給付範圍內免給付義務
    。嗣於本院民國111年5月10日言詞辯論期日，減縮聲明為被
    告洪嗣權、洪政宏應各給付原告124,945元及自支付命令送
    達翌日起至清償日止，按年息5%計算之利息；如任一被告為
    給付時，他被告於已給付範圍內免給付義務；核原告上開訴
    之變更，係屬減縮應受判決事項之聲明，合於上揭規定，應
    予准許。
二、被告經合法通知，未於言詞辯論期日到場，核無民事訴訟法
    第386條各款所列情形，爰依原告之聲請，由其一造辯論而
    為判決。
貳、實體部分：　　
一、原告主張：
(一)訴外人洪國勛(已歿)於104年7月27日向原告申請用電地址為
    彰化縣○○鎮○○路000號1、2樓房屋，電號00-0000-00-0及00-
    0000-00-0電表(下稱系爭電表)之用電使用並訂立供電契約
    。
(二)洪國勛於106年3月12日死亡，其父親即被告洪政宏繼承原告
    與洪國勛間系爭電表用電契約間之權利義務。
(三)洪政宏於109年5月22日將系爭房屋出租給被告洪嗣權，租賃
    期間為109年6月1日起至110年5月31日止。詎原告於110年2
    月5日稽查發現系爭電表之塑膠外箱蓋封印鎖遭撬開再封回
    、白鐵扣環封印鎖失落，用電戶有違規用電之行為。
(四)原告對被告洪政宏依供電契約法律關係請求給付電費，原告
    對被告洪嗣權依侵權行為、不當得利法律關係請求損害賠償
    。又依電業法第56條規定，違規用電請求損害賠償，最高賠
    償額以一年之電費為限；另依原告107年6月26日經經濟部備
    查之電價表，如臨時用電之電價依1.6倍計收，故原告請求
    被告賠償一年時間，以1.6倍計收之電價合計124,945元，並
    依不真正連帶法律關係，如任一被告為給付時，他被告於已
    給付範圍內免給付義務。電價124,945元計算方式如下：
　1.00-0000-00-0電號：
　⑴推算用電度數：14,006度(5×8×365，每小時使用1KW電力為1
    度)。
　⑵已計費電度：1,263度。
　⑶⑴減⑵後應追償電度：13,337度(14600度－1263度)。
　⑷追償電費即損害賠償：56,335元。追償期間(109年2月至110
    年1月)每度電平均2.64元，與追償電度13,337度相乘之1.6
    倍，故被告應賠償56,335元(計算式：2.64×13337×1.6＝5633
    5，小數點以下四捨五入)。
　2.00-0000-00-0電號：
　⑴推算用電度數：23,360度(8×8×365，每小時使用1KW電力為1
    度)。
　⑵已計費電度：7,117度。
　⑶⑴減⑵後應追償電度：16,243度(23,360度－7,117度)。
　⑷追償電費即損害賠償：68,610元。追償期間(109年2月至110
    年1月)每度電平均2.64元，與追償電度16,243度相乘之1.6
    倍，故被告應賠償68,610元(計算式：2.64×16243×1.6＝6861
    0，小數點以下四捨五入)。　　
  3.上開⑴與⑵之金額合計124,945元。（計算式：56,335元＋68,6
    10元＝124,945元）。　　
(五)被告洪政宏雖辯稱其一直居住於新北市，非系爭電表用戶或
    實際用電人，惟被告洪政宏出租房屋，就系爭電表亦應盡保
    管維護責任，以避免被破壞；又系爭房屋僅被告洪嗣權單獨
    使用，故被告洪嗣權就系爭電表之破壞及賠償亦難以免責。
(六)爰依用電契約、侵權行為、不當得利、繼承法律關係提起本
    件訴訟。並聲明：被告洪嗣權、洪政宏應各給付原告124,94
    5元及自支付命令送達翌日起至清償日止，按年息5%計算之
    利息；如任一被告為給付時，他被告於已給付範圍內免給付
    義務。
二、被告方面：
(一)被告洪政宏則以：系爭房屋已出租予被告洪嗣權使用，故被
    告洪政宏並非系爭電表用戶或實際用電人，其一直居住在新
    北市，自洪國勳死亡後，方出租系爭房屋，未辦理繼承登記
    ；又依營業規章第63條規定，原告送電亦應負責維護電表，
    故原告未盡維護之責亦有過失；系爭電表申請人係洪國勛，
    被告洪政宏為洪國勛之繼承人，故倘應負賠償責任亦應僅就
    繼承所得財產為限，負清償之責。並聲明：原告之訴駁回。
(二)被告洪嗣權則以：被告洪嗣權並未破壞系爭電表，原告前提
    起刑事告訴，惟被告洪嗣權業經臺灣地方檢察署以110年度
    偵字第11267號不起訴處分；再者，原告依冬季電費1.6倍計
    價標準計費，請求賠償之金額亦過高，被告洪嗣權無力給付
    ；被告洪嗣權雖自109年6月1日起至110年5月31日止承租系
    爭房屋，但提前於110年1月31日終止租賃契約，故實際租賃
    期間為109年6月1日起至110年1月31日止共7個月。
三、本院之判斷：
(一)原告主張洪國勛於104年7月27日向原告申請系爭電表用電使
    用，洪國勛於106年3月12日死亡，其父親即被告洪政宏繼承
    原告與洪國勛間系爭電表用電契約間之權利義務；又洪政宏
    於109年5月22日將系爭房屋出租給被告洪嗣權，租賃期間為
    109年6月1日起至110年5月31日止，原告於110年2月5日稽查
    發現系爭電表之塑膠外箱蓋封印鎖遭撬開再封回、白鐵扣環
    封印鎖失落等違規用電情事，業據原告提出追償電費計算單
    、用電實地調查書、戶籍謄本影本等件為證，並經本院向彰
    化縣警察局芳苑分局調取本件竊電案相關資料，有彰化縣警
    察局芳苑分局二林分駐所受理案件證明單、詢問筆錄在卷可
    稽，且為被告所不爭執，應堪信為真實。惟原告請求被告就
    追償之電費負給付責任，則為被告所否認，並以前詞置辯。
(二)按當事人主張有利於己之事實者，就其事實有舉證之責任，
    但法律別有規定，或依其情形顯失公平者，不在此限，民事
    訴訟法第277條定有明文。此項規定，固已揭示舉證責任分
    配之方向，惟其規定，尚無具體標準，仍應視各別事件情形
    之不同而為具體之認定，使舉證責任公平合理分配於兩造負
    擔。此於當事人就發生法律上效果所必要之事實，如可分為
    特別要件事實與一般要件事實之具體個案時，其主張法律效
    果存在者，自應就其特別要件事實負舉證責任，始符上揭條
    文所定之趣旨（最高法院101年度台上字第995號判決意旨參
    照）。
(三)本院就原告請求有無理由，茲分述如下：
  1.被告洪政宏違反用電契約部分：
　⑴原告主張被告洪政宏因違規用電，故請求被告洪政宏給付電
    費。惟原告前就系爭電表遭人毀損部分提起刑事告訴，業經
    臺灣彰化地方檢察署以110年度偵字第11267號不起訴處分，
    此有本院111年6月16日電話紀錄可憑。故關於本件刑事部分
    ，並未查明系爭電表究係遭何人毀損。
　⑵再者，電業法第56條第2項所訂定之違規用電處理規則，其中
    第3條規定如下：本規則所稱之違規用電，指有下列行為之
    一者：一、在線路上私接電線。二、繞越電度表或其他計電
    器，損壞或改動表外之線路。三、損壞或改變電度表、無效
    電力計、其他計電器之構造，或以其他方法使其失效不準。
    四、在電價較低之線路上，私接電價較高之電器。五、包燈
    用戶在原定電燈盞數及瓦特數以外，私自增加盞數或瓦特數
    。六、依約定設備容量計費之電力用戶在原申請馬力數、瓩
    數或仟伏安數以外，私自增加馬力數、瓩數或仟伏安數。本
    件原告主張被告洪政宏係其子洪嗣權之繼承人，故因繼承而
    成為系爭用電契約義務人，惟關於違反電業法部分，原告亦
    未提出任何證據指出被告洪政宏究係以何種方式，有在系爭
    電表線路上私接電線、繞越電度表或其他計電器等等違反電
    業法第56條第2項所訂定之違規用電處理規則第3條之行為，
    故難認系爭電表一旦遭他人破壞，被告洪政宏即違反
　　用電契約。 
  ⑶被告洪政宏僅係系爭房屋出租人，長年居住於新北市，被告
    未曾爭執，而系爭電表係因台電發現用電異常，始於110年2
    月5日派員會同被告洪政宏至系爭房屋稽查後發現系爭電表
    構件有遭改造之竊電行為。故被告洪政宏係至110年2月5月
    始知悉系爭電表遭人毀損，此有本院依職權所調取之彰化縣
    警察局芳苑分局詢問筆錄在可憑。又原告負責提供電力設施
    予用電戶，為提供電力服務業者，原告遲至110年2月5日始
    發現系爭電表有遭破壞之情事，而被告洪政宏出租房屋供他
    人使用之一般百姓，並非提供電力之專業廠商，亦難歸責系
    爭電表一旦遭人破壞即應負損害賠償責任。
  ⑷從而，原告並未提出其他證據以證明被告洪政宏有違反用電
    契約情事，原告主張被告應給付電費，委無足採。
　2.被告洪嗣權部分：　
  ⑴侵權行為部分：原告主張被告洪嗣權為用電地址實際用電人
    ，係本件竊電不法利益之獲利者，依經驗法則，下手為本件
    損壞電度表之人，若非被告洪嗣權，亦應為被告洪嗣權所指
    使之人甚明，故基於侵權行為法律關係，請求被告洪嗣權負
    損害賠償責任云云。惟原告上開主張，均為推測之詞，並未
    提出任何證據證明被告洪嗣權即為實際上破壞系爭電表之人
    ；再者，原告前就系爭電表遭人毀損部分提起刑事告訴，惟
    業經臺灣彰化地方檢察署以110年度偵字第11267號不起訴處
    分，此有本院111年6月16日電話紀錄可憑。故關於本件刑事
    部分，亦未查明系爭電表究係遭何人毀損，而原告僅以被告
    洪嗣權為系爭房屋承租人即臆測系爭電表為被告洪嗣權毀損
    ，並請求被告洪嗣權負給付電費之責，並不可採。
  ⑵不當得利部分：
　①被告洪嗣權承租系爭房屋，此有被告洪政宏所提出之租賃契
    約書在卷可憑。又被告洪嗣權原訂租賃契約租賃期間係自10
    9年6月1日起110年5月31日止，惟系爭租約已提前於110年1
    月31日終止，故被告洪嗣權實際承租系爭房屋期間為109年6
    月1日起至110年1月31日止，此有本院依職權所調取之被告
    洪政宏110年2月5日彰化縣警察局芳苑分局詢問筆錄在卷可
    稽。
　②故被告洪嗣權自109年6月1日起至110年1月31日止，實際使用
    原告所提供之電力設施，即應負給付電費之責，倘於承租期
    間享有使用電力服務之利益而未支付電費，就此部分電費亦
    應負給付之責。惟原告未提出證據以證明被告洪嗣權即為破
    壞電表之人，故亦難依原告所主張之依107年6月26日經經濟
    部備查之電價表，以臨時用電之電價依1.6倍計收電費。而
    應僅就實際使用而未被追償之電費，按1倍之電費負給付之
    責。
  ③被告洪嗣權實際租賃期間為109年6月1日起至110年1月31日止
    共7個月，故原告得追償之電費此用電期間7個月。又使用之
    電表分別為電號00-0000-00-0及00-0000-000，以該年度每
    度電費平均2.64元，及電號0-0000-00-0、00-0000-000分別
    應追償之電度13337度、16243度，如以一年計算，合計應追
    償之電費為78,092元，被告洪嗣權僅使用7個月，故應給付
    之電費為45,554元。
　　計算式如下：
　　00-0000-00-0電號應追償電度：13,337度。1年之追償期間
    每度電平均2.64元。故被告應給付35210元(計算式：2.64元
    ×13337度×1年＝35210元，小數點以下四捨五入)。
　　00-0000-00-0電號應追償電度：16,243度。1年之追償期間
    每度電平均2.64元。故被告應給付42,882元(計算式：2.64
    元×16243度×1年＝42882元，小數點以下四捨五入)。
　　00-0000-00-0電號及00-0000-00-0電號合計1年應追償之電
    費78,092元（計算式：35210元＋42882元＝78092元），惟被
    告洪嗣權實際僅使用7個月，故享有應給付而未給付之電費
    利益為45,554元(計算式：78,092元×7月/12月＝45,554元，
    元以下四捨五入)。
  ⑶從而，原告並未舉證被告洪嗣權有毀損電表相關設備之侵權
    行為，此部分應予駁回；惟不當得利部分，被告洪嗣權實際
    自109年6月1日至110年1月31日之共7個月期間於系爭房屋用
    電期間，原告得請求之金額為45,554元，復因被告洪嗣權並
    未違規使用，且台電確有損失，被告洪嗣權亦有免除繳納其
    正常使用電費之不當得利，本院認被告洪嗣權應就正常用電
    部分給付原告用電費用，而為終局地負擔電費債務。
四、綜上所述，原告依據用電契約、繼承法律關係，請求被告洪
    政宏給付電費，為無理由，應予駁回；原告依據侵權行為，
    請求被告洪嗣權給付電費，亦無理由，應予駁回；惟原告依
    據不當得利法律關係，請求被告洪嗣權給付電費45,554元，
    及自支付命令送達翌日即111年6月9日起至清償日止，按年
    息為有理由，逾此數額之請求為無理由，應予駁回。本件訴
    訟費用1,330元，依兩造勝敗比例，其中478元由被告洪嗣權
    負擔，餘由原告負擔。
五、本件原告勝訴部分，係就民事訴訟法第427條第1項訴訟適用
    簡易程序所為被告敗訴之判決，依同法第389條第1項第3款
    規定，應依職權宣告假執行。原告敗訴部分，因訴之駁回而
    失所依附，併予駁回。
六、本件事證已臻明確，兩造其餘攻擊與防禦方法均與判決結果
    不生影響，不再一一論述，附此敘明。
七、訴訟費用負擔之依據：民事訴訟法第79條。
中    華    民    國   111    年    11    月    16    日
                  北斗簡易庭  法  官  丁兆嘉
以上正本係照原本作成。
如不服本判決，須於判決送達後20日內，向本院提出上訴狀。（
須按他造當事人之人數附繕本）。如委任律師提起上訴者，應一
併繳納上訴審裁判費。　　
中    華    民    國   111    年    11    月    16    日
                      　　    書記官　蔡政軒